【裁判字號】    90,家上,264
【裁判日期】    901212
【裁判案由】    離婚
【裁判全文】
台灣高等法院民事判決  九十年度家上字第二六四號
      上  訴  人  乙○○
      被上訴人    甲○○
右當事人間離婚事件，上訴人對於中華民國九十年九月十一日臺灣臺北地方法院九十
年度婚字第三三七號第一審判決提起上訴，本院判決如左：
    主    文
上訴駁回。
第二審訴訟費用由上訴人負擔。
    事實及理由
一、上訴人主張：被上訴人為達離婚之目的，不擇手段設計上訴人踏入陷阱產生家庭
    暴力之結果，並連續提出偽造文書之誣告，欲置上訴人於死地，且佔據上訴人購
    置之房舍，況被上訴人於離家前，常藉故不回家，行蹤不明，且有不明男子打電
    話至家中，只因上訴人欲將房舍再貸款作為周轉金，就遭被上訴人一連串之打擊
    ，爰基於民法第一千零五十二條第一項第五款之規定，請求與被上訴人離婚。並
    聲明(一)原判決廢棄。(二)准許兩造離婚。(三)兩造所生之子顏偉峰由上訴人監護。
二、被上訴人則以：被上人已將上訴人所欠債務全部還清，上訴人猶不知感恩，尚要
    被上訴人給錢才要離婚，被上訴人及兩造之長女顏韻純因遭上訴人傷害始離家，
    係有不能履行同居之正當理由。並聲明駁回上訴人之上訴。
三、兩造不爭之事實：
    上訴人主張兩造為夫妻關係，婚姻關係存續中，並育有子女顏偉峰、顏韻純，被
    上訴人目前未與上訴人同居之事實，業據提出戶籍謄本二件為證，並為被上訴人
    所不爭執，堪信為真實。
四、兩造爭點之論述：
    (一)上訴人主張被上訴人拋夫棄子，惡意遺棄上訴人，乃依民法第一千零五十二條
      第一項第五款之規定請求離婚。按「夫妻互負同居之義務，為民法第一千零一
      條所明定，夫妻之一方無正當理由而與他方別居，固屬違背同居義務，惟同法
      第一千零五十二條第一項第五款所謂以惡意遺棄他方，不僅須有違背同居義務
      之客觀事實，並須有拒絕同居之主觀情事始為相當。」（最高法院四十年度台
      上字第九十一號判例參照）。被上訴人否認拋夫棄子，辯稱伊與長女顏韻純因
      遭上訴人傷害始離家等情，經本院依職權調取本院八十九年家護抗字第三十九
      號歷審卷，被上訴人業於該事件中提出驗傷診斷書影本一份、顏韻純之驗傷診
      斷證明書影本二紙、相片五張、錄音帶一捲為證，核與證人即兩造所生長女顏
      韻純於原法院所為證述之情節（參原法院八十八年度家護字第五十四號卷第二
      十七頁背面、第二十八頁）相符，並經證人孫雪嬌結證無訛（同前卷第二十八
      頁背面、第二十九頁）。而上訴人於八十八年九月二十八日親筆寫給顏韻純之
      信件中敘及其與顏偉峰毆打顏韻純等情，有該信件影本一份附於本院八十九年
      度家護抗字第三九號卷第七九頁可參，且上訴人亦不否認其真正，足見被上訴
      人主張其與顏韻純遭上訴人傷害之事實為真。
    (二)上訴人雖於本院準備程序中辯稱：「我沒有打他，保護令的部分我有抗告，我
      不知道她怎麼受傷」（參本院卷第二十一頁）云云。查，證人即兩造所生之子
      顏偉峰於原法院之通常保護令事件中固證以：「八十八年六月十三日晚上我沒
      在家，我父親有無打顏女，我不知道，八十八年七月十六日我在家，但沒看到
      我父親打顏女，當天我與父親一起回來，但沒看到他打顏女及拉她頭髮，因我
      一直待在我書房，不知發生何事．．．」（見原法院八十九年度家護字第五四
      號卷第九十頁正、背面）；惟其於本院家護抗事件調查時則證以：「現與父親
      同住，母親在八十八年七月離家，之前沒離過家，母親是在一次父母爭吵後離
      家，那時因暑假，我不在家，所以沒看到，在原審中所言已忘，不復記憶」云
      云（見本院八十九年家護抗字第三九號卷第五一頁）。前後證述不一，且其立
      場兩難，自難苛責其據實陳述，其證言信用既堪虞，又前後矛盾，殊難遽信，
      自不得為有利於上訴人之論據。又，上訴人毆打被上訴人，上訴人觸犯傷害罪
      ，刑事部分業經判決有罪，被上訴人並因此請求上訴人賠償損害，亦經本院判
      決上訴人應給付被上訴人新臺幣五萬元及遲延利息確定，有本院八十九年度訴
      易字第一○五號判決書附於原審卷第十五頁可參，上訴人傷害被上訴人之事實
      ，應屬實在。
    (三)原法院依被上訴人之聲請核發民事通常保護令，上訴人應最少遠離被上訴人之
      居所桃園市鎮○街四八號一百公尺，足認被上訴人係因遭上訴人之不法侵害始
      離開上訴人之住所，並非無故離家。原法院保護令之有效期間固僅為十個月，
      但上訴人在半夜二、三點會打電話又不出聲，業據顏韻純於原審證述翔實（原
      審卷第五三頁），足證上訴人繼續對被上訴人施以精神上不法之侵害。上訴人
      持續對被上訴人實施身體上或精神上不可忍受之痛苦，致被上訴人不堪繼續同
      居，依上開說明，被上訴人自有正當理由得拒絕與上訴人同居，自難謂被上訴
      人有惡意遺棄上訴人之情事。上訴人依民法第一千零五十二條第一項第五款之
      規定訴請判決離婚，難認有理由，不應准許。
五、綜上所述，上訴人訴請離婚之訴既經駁回，其請求兩造所生之子顏偉峰之權利義
    務由其行使及負擔，即乏所據，應併予駁回。原審為上訴人敗訴之判決，並無違
    誤，上訴意旨指摘原判決不當，求予廢棄改判，為無理由。
六、本件事證已臻明確，兩造其餘攻擊、防禦方法及所提證據資料，經逐一審酌後認
    對前開論斷結果無礙，爰不再一一論述，併此敘明。
七、據上論結，本件上訴為無理由，依民事訴訟法第四百四十九條第一項、第七十八
    條，判決如主文。
中      華      民      國    九十      年     十二     月      十二    日
                                民事第九庭
                                    審判長法  官  吳  謙  仁
                                          法  官  游  婷  麟
                                          法  官  蘇  瑞  華
右正本係照原本作成。
如不服本判決，應於收受送達後二十日內向本院提出上訴書狀，其未表明上訴理由者
，應於提出上訴後二十日內向本院補提理由書狀（均須按他造當事人之人數附繕本）
上訴時應提出委任律師或具有律師資格之人之委任狀；委任有律師資格者，另應附具
律師及格證書及釋明委任人與受任人有民事訴訟法第四百六十六條之一第一項但書或
第二項（詳附註）所定關係之釋明文書影本。
中      華      民      國    九十      年     十二     月      十七    日
                                          書記官  賴  以  真
附註：
民事訴訟法第四百六十六條之一（第一項、第二項）：
對於第二審判決上訴，上訴人應委任律師為訴訟代理人。但上訴人或其法定代理人具
有律師資格者，不在此限。
上訴人之配偶、三親等內之血親、二親等內之姻親，或上訴人為法人、中央或地方機
關時，其所屬專任人員具有律師資格並經法院認為適當者，亦得為第三審訴訟代理人
。


司法院資訊處製作；財團法人民間司法改革基金會備份。
